【裁判字號】    98,審訴,776
【裁判日期】    981030
【裁判案由】    誣告
【裁判全文】
臺灣新竹地方法院刑事判決             98年度審訴字第776號
公  訴  人  臺灣新竹地方法院檢察署檢察官
被      告  乙○○
上列被告因誣告案件，經檢察官提起公訴（98年度偵字第5140號
），本院合議庭評議改依簡式審判程序審理，並判決如下：
    主  文
乙○○犯誣告罪，處有期徒刑貳月。
    事  實
一、乙○○明知其於民國97年7 月20日上午9 時46分許，在新竹
    縣竹東鎮○○路11巷2 號前，因停車問題，與甲○○發生爭
    執，甲○○並無出手毆打傷害之事實。乙○○竟意圖使甲○
    ○受刑事處分，於97年7 月22日下午2 時15分許，向新竹縣
    警察局竹東分局竹東派出所警員對甲○○提出傷害之告訴，
    誣告甲○○涉有傷害罪嫌乙情，嗣乙○○於檢察官偵查中當
    庭撤回傷害告訴，且經檢察官勘驗上開時、地監視錄影畫面
    ，未發現甲○○有何不法情事，故該案業經臺灣新竹地方法
    院檢察署檢察官以97年度偵字第5436號為不起訴處分確定。
二、案經甲○○訴由臺灣新竹地方法院檢察署檢察官偵查起訴。
    理  由
一、被告乙○○所犯誣告罪，係非死刑、無期徒刑、最輕本刑為
    3 年以上有期徒刑之罪，或高等法院管轄第一審之案件，被
    告於本院準備程序進行中，就被訴事實為有罪之陳述，經本
    院合議庭認合於刑事訴訟法第273 條之1 第1 項之規定，裁
    定進行簡式審判程序。
二、認定犯罪事實所憑之證據及理由：
（一）被告於檢察官訊問時及本院準備程序、簡式審判程序訊問
      時，均坦白承認。
（二）告訴人甲○○於警詢及檢察官訊問時之指述，指稱其並未
      毆打乙○○，係乙○○誣指其對之有傷害犯行。
（三）案發現場監視錄影翻拍畫面9 張、光碟勘驗筆錄及臺灣新
      竹地方法院檢察署檢察官97年度偵字第5436號不起訴處分
      書各1 份，足資佐證。
      綜上事證，堪認被告自白應與事實相符，可以採信。本件
      事證已臻明確，被告誣告犯行，堪予認定，應依法予以論
      罪科刑。
三、論罪科刑之理由：
（一）核被告所為，係犯刑法第169條第1項之誣告罪。
（二）按誣告罪，祇須具有誣告意思，及所告事實足以使人受刑
      事或懲戒處分，而其所為之申告復已達到於該管公務員時
      ，即完全成立，故誣告完成以後撤回告訴，不過犯罪既遂
      後之息訟行為，與誣告罪之構成毫無影響，此有最高法院
      22年上字第826 號判例意旨可參，故本件被告向新竹縣警
      察局竹東分局竹東派出所警員對甲○○提出傷害之告訴後
      ，雖於檢察官偵查中當庭撤回告訴，依前揭判例意旨所示
      ，仍無礙於誣告罪之成立，先予敘明。
（三）又刑法第172 條之規定，並不專在獎勵犯罪人之悛悔，而
      要在引起偵查或審判機關之易於發見真實，以免被誣告人
      終於受誣，故不論該被告之自白在審判前或審判中，自動
      或被動，簡單或詳細，1 次或2 次以上，並其自白後有無
      翻異，苟其自白在所誣告之案件裁判確定以前，即應依該
      條減免其刑，此有最高法院31年上字第345 號判例意旨可
      參，本件被告於其所誣告之案件裁判確定前之偵查及審判
      中自白犯行，依前揭判例意旨所示，應依刑法第172 條之
      規定減輕其刑。
（四）爰審酌被告因與告訴人甲○○素有嫌隙，一時氣憤而犯下
      本案，所為誣告之行為，手段雖和平，但徒浪費國家司法
      資源，實屬不該，惟念其犯罪後於偵查中已生悔意，並撤
      回告訴，於偵查及本院訊問時自白犯行暨其犯罪動機、智
      識程度、生活狀況及犯罪後態度尚可等一切情狀，量處如
      主文所示之刑。
四、適用法律：
（一）刑事訴訟法第273條之1、第299條第1項前段。
（二）刑法第169條第1項、第172條。
本案經檢察官黃英彥到庭執行職務。
中    華    民    國    98    年    10    月    30    日
                        刑事第九庭  法  官  魏瑞紅
以上正本證明與原本無異。
如不服本判決應於收受本判決後10日內向本院提出上訴書狀，上
訴書狀應敘述具體理由。上訴書狀未敘述上訴理由者，應於上訴
期間屆滿後20日內補提理由書狀於本院 (均須按他造當事人之人
數附繕本 )「切勿逕送上級法院」。
中    華    民    國    98    年    10    月    30    日
                                    書記官  鄧雪怡
附錄論罪科刑法條：
中華民國刑法第169條第1項：
意圖他人受刑事或懲戒處分，向該管公務員誣告者，處7 年以下
有期徒刑。


司法院資訊處製作；財團法人民間司法改革基金會備份。
